【裁判字號】    88,易,1964
【裁判日期】    890810
【裁判案由】    違反著作權法
【裁判全文】
臺灣臺北地方法院刑事判決                        八十八年度易字第一九六四號
    公  訴  人  臺灣臺北地方法院檢察署檢察官
    被      告  丙○○
右列被告因違反著作權法案件，經檢察官提起公訴（八十八年度偵字第三七三八號）
，本院判決如左：
    主  文
丙○○連續擅自以出租之方法侵害他人之著作財產權，處有期徒刑月，如易科罰金
，以佰元折算壹日。
    事  實
一、丙○○原為設於臺北市○○○路○段七十一巷二十二號大中影視社之負責人，明
    知「絕對目標之豺狼末路」、「戰略殺手」等影片，係協和育樂股份有限公司（
    下稱協和公司）享有著作權之視聽著作，且明知其於不詳時間以不明方式取得之
    「絕對目標之豺狼末路」錄影帶二捲、「戰略殺手」錄影帶七捲為未經協和公司
    同意或授權而擅自重製之侵害前開著作權之物，竟基於意圖散布、出租之概括犯
    意，於民國八十七年六月間，未經協和公司之同意或授權，意圖散布而持有上開
    「絕對目標之豺狼末路」錄影帶二捲、「戰略殺手」錄影帶七捲，並在上址設置
    陳列架，擅自意圖散布而陳列上開錄影帶以供選租，並於同年六月間連續以每捲
    新臺幣（下同）八十元之價格，出租「絕對目標之豺狼末路」錄影帶予不特定之
    人牟利，以此方式侵害協和公司之著作財產權。嗣於同年七月一日將大中影視社
    轉讓予案外人甲○○經營。迨於同年八月三日，為警在上址當場查獲，並扣得上
    開「絕對目標之豺狼末路」錄影帶二捲、「戰略殺手」錄影帶七捲。
二、案經被害人協和公司請臺灣臺北地方法院檢察署檢察官偵查起訴。
    理  由
一、訊據被告丙○○矢口否認上開犯行，辯稱：扣案之錄影帶非其所進購，與其無涉
    ，且「戰略殺手」一片係告訴人協和公司於八十七年七月十日發片，而被告當時
    業已轉讓經營權予甲○○，焉有可能於八十七年六月間侵害其著作權云云。惟查
    ：
（一）右揭事實，業據告訴人之代理人田素義、乙○○指訴綦詳，核與證人甲○○所
      述受讓營業及扣案錄影帶、及證人即被告之夫房延壽所述轉讓營業等情相符（
      甲○○部分見偵查卷第三十二至三十五、六十四頁之訊問筆錄，本院卷第八十
      七之一、一一○、一三三頁之訊問筆錄；房延壽部分見偵查卷第七十一頁之訊
      問筆錄），並有授權證書及譯文、行政院新聞局錄影節目審查合格證明書、讓
      渡書、客戶租還紀錄電腦資料照片、產品資料表附卷（見偵查卷第六至十二、
      三十六頁，本院卷第一一五至一一六、一四一、一四三頁）及「絕對目標之豺
      狼末路」錄影帶二捲、「戰略殺手」錄影帶七捲扣案可稽。足見本件扣案之「
      絕對目標之豺狼末路」、「戰略殺手」錄影帶確實於八十七年六月間即為被告
      所持有、陳列並出租予不特定之人以營利。
（二）美國環球影片公司於八十六年一月十六日授權告訴人得就所有美國環球影片公
      司之影片在臺灣地區重製、銷售、出租錄影節目帶，授權期間為八十六年一月
      一日起至八十七年十二月三十一日止，而本件「戰略殺手」一片係美國環球影
      片公司於八十六年一月在美國發行上映，告訴人於八十七年七月九日在臺灣地
      區發行錄影帶，此為告訴人之代理人乙○○所自承（見本院卷第一三四頁之訊
      問筆錄），並有授權證書及譯文、行政院新聞局錄影節目審查合格證明書、產
      品資料表在卷足憑（見偵查卷第六至十、十二頁，本院卷第一四一頁）。固然
      被告於告訴人發行「戰略殺手」錄影帶之際，即未經營大中影視社，然該片早
      於八十六年間即已公開上映，他人自得擅自重製該片錄影帶，自無從為有利於
      被告之認定。
（三）核閱扣案之錄影帶，其直側標籤係貼用其他錄影帶節目之標籤，再於上方註明
      「絕對」、「戰略」二字，表示此乃「絕對目標之豺狼末路」、「戰略殺手」
      二片，且其上「絕對」、「戰略」二字之筆跡與被告轉讓予甲○○之其餘錄影
      帶相同，此經證人甲○○證述明確（見偵查卷第三十三頁反面頁之訊問筆錄）
      ，益徵被告明知扣案之錄影帶係非法重製物。
（四）綜上所述，被告所辯，不足採信。故事證明確，被告犯行，堪以認定。
二、核被告所為，係犯著作權法第九十二條之以出租之方法侵害他人之著作財產權罪
    （公訴人誤載為以其他方法侵害他人之著作財產權罪）及第九十三條第三款、八
    十七條第二款之明知為侵害著作權之物而散布罪。其明知為侵害著作權之物而意
    圖散布而持有、陳列上開錄影帶之低度行為，為明知為侵害著作權之物而散布之
    高度行為所吸收，不另論罪。被告先後多次出租「絕對目標之豺狼末路」錄影帶
    之行為，時間緊接，犯罪構成要件相同，顯係基於概括犯意為之，為連續犯，依
    刑法第五十六條規定，以一罪論，並加重其刑。被告以一出租行為觸犯以出租之
    方法侵害他人之著作財產權及明知為侵害著作權之物而散布二罪名，為想像競合
    犯，依刑法第五十五條之規定，應從較重之以出租之方法侵害他人之著作財產權
    罪處斷。爰審酌被告之牟利動機、目的、陳列並出租盜版錄影帶之手段、因出租
    盜版錄影帶致告訴人所受之損害及犯後否認犯罪之態度等一切情狀，量處如主文
    所示之刑。扣案之「絕對目標之豺狼末路」錄影帶二捲、「戰略殺手」錄影帶七
    捲，現為甲○○所有，而非為被告所有，不得依刑法第三十八條第一項第二款規
    定宣告沒收。而著作權法第九十八條規定，業於八十七年一月二十一日修正刪除
    ，公訴人請求依上開規定沒收扣案之錄影帶，容有未洽，附此敘明。
三、公訴人就被告所犯明知為侵害著作權之物而意圖營利而交付罪部分，雖未起訴，
    然該部分事實與起訴之以出租之方法侵害他人之著作財產權罪部分有牽連犯之裁
    判上一罪關係，為起訴效力所及，本院自應併予審理，併此敘明。
據上論斷，應依刑事訴訟法第二百九十九條第一項前段、著作權法第九十二條、第九
十三條第三款、第八十七條第二款、刑法第十一條前段、第五十六條、第五十五條、
罰金罰緩提高標準條例第二條，判決如主文。
本案經檢察官楊文慶到庭執行職務
中      華      民      國    八十九    年      八      月      十      日
                                      臺灣臺北地方法院智慧財產權專庭
                                          法  官  蔡  惠  如
右正本證明與原本無異。
如不服本判決，應於判決送達後十日內，向本院提出上訴狀。
                                          書記官  彭  雅  慧
中    華    民    國      八十九      年      八      月     十六     日
著作權法第九十二條：
擅自以公開口述、公開播送、公開上映、公開演出、公開展示、改作、編輯或出租之
方法侵害他人之著作財產權者，處三年以下有期徒刑，得併科新臺幣十五萬元以下罰
金。
著作權法第九十三條：
有下列情形之一者，處二年以下有期徒刑，得併科新臺幣十萬元以下罰金：
一、侵害第十五條至第十七條規定之著作人格權者。
二、違反第七十條規定者。
三、以第八十七條各款方法之一侵害他人之著作權者。
著作權法第八十七條：
有下列情形之一者，除本法另有規定外，視為侵害著作權或製版權：
一、以侵害著作人名譽之方法利用其著作者。
二、明知為侵害著作權或製版權之物而散布或意圖散布而陳列或持有或意圖營利而交
    付者。
三、輸入未經著作財產權人或製版權人授權重製之重製物或製版物者。
四、未經著作財產權人同意而輸入著作原件或其重製物者。
五、明知係侵害電腦程式著作財產權之重製物而仍作為直接營利之使用者。


司法院資訊處製作；財團法人民間司法改革基金會備份。
